臺灣臺南地方法院刑事判決　　　　　　　 96年度訴字第703號
公　訴　人　臺灣臺南地方法院檢察署檢察官
被　　　告　丙○○
選任辯護人　許世律師
上列被告因違反毒品危害防制條例案件，經檢察官提起公訴（九
十六年度偵字第三九八九號），本院判決如下：
    主  文
丙○○轉讓第三級毒品，處有期徒刑陸月，如易科罰金，以新臺
幣壹千元折算壹日，減為有期徒刑參月，如易科罰金，以新臺幣
壹千元折算壹日。
被訴販賣第三級毒品部分無罪。
    事  實
一、丙○○明知愷他命（Ketamine，俗稱Ｋ他命）經公告列為毒
    品危害防制條例所管制之第三級毒品，不得轉讓，竟基於轉
    讓之犯意，於民國九十五年十月某日，在臺南市○○路五八
    四號六樓之七，無償轉讓第三級毒品愷他命供甲○○施用一
    次。嗣因甲○○於九十六年一月三十一日下午五時許，受丙
    ○○之託將第三級毒品愷他命三包放置於臺南市○○○路○
    段十六號一樓家樂福量販店之置物箱內（下稱前揭地點），
    於翌日晚上十一時二十分許，為上開量販店之員工陰金生發
    現有異，報警當場扣得附表編號一、二所示之物，並循線追
    查，始知上情。
二、案經臺南市警察局第二分局報請臺灣臺南地方法院檢察署檢
    察官偵查起訴。
    理  由
壹、程序方面
一、按被告以外之人於審判外之言詞或書面陳述，除法律有規定
    者外，不得作為證據，九十二年二月六日修正公布，同年九
    月一日施行之刑事訴訟法第一百五十九條第一項定有明文。
    是被告以外之人於審判外之言詞或書面陳述，除有同條第二
    項及同法第一百五十九條之一至第一百五十九條之五之例外
    情形外，原則上並無證據能力。又刑事訴訟法第一百五十九
    條之二所規定之例外情形，為被告以外之人於檢察事務官、
    司法警察官、司法警察所為陳述，必須與其審判中陳述不符
    ，而其先前之陳述具有較可信之特別情況，且為證明犯罪事
    實存否所必要者，始例外得認為具證據能力。所稱「具有可
    信之特別情況」係屬證據能力之要件，法院應比較其前後陳
    述時之外在環境及情況，以判斷何者較為可信，例如：陳述
    時有無其他訴訟關係人在場，陳述時之心理狀況、有無受到
    強暴、脅迫、詐欺、利誘等外力之干擾等情。所謂「證明犯
    罪事實存否所必要」，係指該審判外陳述乃證明犯罪之待證
    事實存在或不存在所不可或缺者，質言之，係指就具體個案
    案情及相關卷證判斷，為發現實質真實目的，認為除該審判
    外陳述外，已無從再就同一供述者，取得與上開審判外陳述
    之相同供述內容，倘以其他證據代替，亦無從達到同一目的
    之情形而言。查本件證人甲○○於之後審理程序中仍可出庭
    具結作證，是並無「再就同一供述者，取得與上開審判外陳
    述之相同供述內容，倘以其他證據代替，亦無從達到同一目
    的」之情形，故其警詢筆錄應認係屬傳聞證據，且無例外情
    形，無證據能力。
二、又按刑事訴訟法第一百五十九條之五明定：「被告以外之人
    於審判外之陳述，雖不符前四條之規定，而經當事人於審判
    程序同意作為證據，法院審酌該言詞陳述或書面陳述作成時
    之情況，認為適當者，亦得為證據。」、「當事人、代理人
    或辯護人於法院調查證據時，知有第一百五十九條第一項不
    得為證據之情形，而未於言詞辯論終結前聲明異議者，視為
    有前項之同意。」，其立法理由在於傳聞證據未經當事人之
    反對詰問予以核實，乃排斥其證據能力。惟當事人如放棄對
    原供述人之反對詰問權，於審判程序表示同意該等傳聞證據
    可作為證據，此時，法院除認該傳聞證據欠缺適當性外，自
    可承認其證據能力。又當事人、代理人或辯護人於調查證據
    時，知有刑事訴訟法第一百五十九條第一項不得為證據之情
    形，卻表示「對於證據調查無異議」、「沒有意見」等意思
    ，而未於言詞辯論終結前聲明異議者，應視為已有將該等傳
    聞證據採為證據之同意（最高法院九十四年度台上字第二九
    七六號判決意旨參照）。查被告對於證人甲○○九十六年三
    月十九日在偵查中之審判外陳述及證人陰金生於九十六年二
    月一日警詢中之審判外陳述，在本院審判程序中，表示「無
    意見」之意思（見本院卷第四九、五十頁），而未於言詞辯
    論終結前聲明異議，揆諸前揭說明，應視為被告已有將該等
    傳聞證據採為證據之同意，另本院審酌上開二位證人於偵查
    及警詢中之陳述並無違法或不實之處，是該等傳聞證據並無
    欠缺適當性之情形，自可承認其證據能力。
貳、實體方面
甲、有罪部份
一、上揭犯罪事實業據被告丙○○坦承不諱（見本院卷第五四頁
    ），且經證人甲○○於審判中證述：「（問：你是否有說被
    告有提供Ｋ他命給你吸食？）我們第一次接觸的時候是他提
    供給我吸食，因為朋友大家一起吸；（問：被告請你吃過幾
    次Ｋ他命？）一次；（問：被告在哪裡請你吃的？）在臺南
    市○區○○路五八四號六樓之七我的租屋處；（問：被告請
    你吃的時間為何？）九十五年十月左右」等語（見本院卷第
    四八、四九頁）等語相符。被告上開自白，核與事實相符，
    堪以採信。本案事證明確，被告犯行洵堪認定。
二、核被告所為，係犯毒品危害防制條例第八條第三項之轉讓第
    三級毒品罪。爰審酌被告明知毒品足以殘害人體健康，猶無
    償轉讓他人施用，殊屬不該，惟被告犯罪後已知坦承犯行，
    頗具悔意，且轉讓次數僅有一次等一切情狀，量處如主文所
    示之刑。又被告所犯毒品危害防制條例第八條第三項之轉讓
    第三級毒品罪犯罪時間在九十六年四月二十四日以前，且非
    中華民國九十六年罪犯減刑條例第三條第一項所定不予減刑
    之罪，則依該條例第二條第一項第三款、第七條之減刑規定
    ，應減其宣告刑二分之一，並諭知易科罰金折算之標準。
乙、無罪部分
一、公訴意旨略以：被告丙○○自民國九十五年下半年起至九十
    六年二月一日止，約一、二星期，以每一小包新臺幣 (下同
    ）一千元代價，在臺南市○○路五八四號六樓之七販售予甲
    ○○，嗣因甲○○受丙○○之託將第三級毒品愷他命三包於
    九十六年一月三十一日下午五時許，放置在前揭地點，為上
    開量販店員工發現報警，因認被告另涉犯毒品危害防制條例
    第四條第三項之販賣第三級毒品罪嫌云云。
二、按犯罪事實應依證據認定之，無證據不得認定犯罪事實，刑
    事訴訟法第一百五十四條第二項定有明文。此所謂認定犯罪
    事實之證據，無論其為直接或間接證據，均須達於通常一般
    人均不致有所懷疑，而得確信其為真實之程度，始得據為有
    罪之認定，若其關於被告是否犯罪之證明未能達此程度，而
    有合理性懷疑之存在，致使無法形成有罪之確信，根據「罪
    證有疑、利於被告」之證據法則，即不得遽為不利被告之認
    定（最高法院二十九年上字第三一○五號、四十年臺上字第
    八六號、七十六年臺上字第四九八六號判例參照）。
三、公訴人認被告涉有上開罪嫌，無非係以證人甲○○在偵查中
    證詞及扣案如附表編號一、二所示之物為其論據。訊據被告
    固坦承為警查獲於前揭地點起獲如附表編號一、二所示物品
    ，惟堅詞否認有販賣第三級毒品犯行，辯稱：其僅係委託甲
    ○○將毒品放置於上開地點，且毒品均供自己吸食用等語。
    經查：證人甲○○雖於偵查中證稱：「（你知道丙○○有在
    販賣愷他命？）我知道，我之前有施用過，我有時會連絡他
    向他買愷他命」云云（見九十六年偵字第三九八九號卷第二
    五頁），惟經公訴人於本院審理行交互詰問時，質之證人以
    ：「你在檢察官偵訊時有說你大概從九十五年下半年開始，
    約一、二星期買一次，每次買一包，一包一千元，直到案發
    為止，是否有這樣講？」竟答稱：「有，是我先拿錢給被告
    ，要被告幫我代購。」繼質以：「你在偵訊中說剛開始被告
    有送你愷他命施用，之後，你就向被告購買，是否如此？」
    竟答稱：「我是說我有需要的時候，我先拿前給他，請他幫
    我代買，而且他也剛好要買」等語（見本院卷第四七頁）。
    則關於被告是否販賣第三級毒品之事實，證人前後陳述內容
    已有明顯出入，自難以此作為認定被告犯行之證據。又公訴
    人雖另以扣案物品，作為認定被告販賣毒品犯行之論據，惟
    上開扣押物乃為被告委託證人甲○○另行藏放，並非被告販
    賣予甲○○之物，此亦為公訴人所是認，因此扣案物品僅能
    證明被告擁有第三級毒品（單純持有第三級毒品不構成犯罪
    ），而持有毒品者又並非必然有販毒之行為，是本案在無其
    他人證，或監聽紀錄等足資擔保證人甲○○之指證，且由扣
    案物品又無從認定與公訴人所指，被告自九十五年下半年起
    至九十六年二月一日止販賣第三級毒品予甲○○等犯行，有
    何關聯，本院因此尚無法產生被告有罪之確信，依上說明，
    應為無罪之諭知。
四、扣案如附表編號一所示之物，經送內政部警政署刑事警察局
    以氣相層析／質譜分析法、核磁共振分析法鑑驗，結果均檢
    出第三級毒品愷他命之成分，總毛重三六點四一公克，總淨
    重二九點八三公克，有內政部警政署刑事警察局九十六年三
    月五日刑鑑字第0960023483號鑑定書一紙在卷可證（九十六
    年度偵字第三九八九號卷第二一頁）。惟按沒收為從刑之一
    種，依主從不可分原則，應附隨於主刑而同時宣告之，除有
    罪、免刑等判決，於裁判時併宣告外，如諭知無罪之判決，
    既無主刑，從刑亦無所附麗，故案內之違禁物，應另依刑法
    第四十條但書由檢察官聲請單獨宣告沒收，最高法院七十八
    年台非字第七二號著有判例可資參照。本案被告所涉販賣第
    三級毒品愷他命之犯行業經本院為無罪之諭知，已如前述，
    揆諸上開說明，扣案物品即無從宣告沒收，應由檢察官另行
    依法處理，附此敘明。
據上論斷，應依刑事訴訟法第二百九十九條第一項前段、第三百
零一條第一項，毒品危害防治條例第八條第三項，刑法第十一條
前段、第四十一條第一項前段，刑法施行法第一條之一第一項，
中華民國九十六年罪犯減刑條例第二條第一項第三款、第七條、
第九條，判決如主文。
本案經檢察官乙○○到庭執行職務。
中　　華　　民　　國　　96　　年　　8 　　月　　17　　日
　　　　　　刑事第三庭  審判長法　官　鄧希賢
                              法  官  張銘晃
                              法  官  包梅真
以上正本證明與原本無異。
如不服本判決應於收受本判決後10日內向本院提出上訴書狀，並
應敘述具體理由。如未敘述上訴理由者，應於上訴期間屆滿後20
日內向本院補提理由書狀（均須按他造當事人之人數附繕本）「
切勿逕送上級法院」。
　　　　　　　　　　　　　　　書記官  李淑秋
中　　華　　民　　國　　96　　年　　8 　　月　　20　　日
附錄本案論罪科刑法條全文：
毒品危害防制條例第8條
轉讓第1級毒品者，處1年以上7年以下有期徒刑，得併科新臺幣1
百萬元以下罰金。
轉讓第2級毒品者，處6月以上5年以下有期徒刑，得併科新臺幣
70 萬元以下罰金。
轉讓第3級毒品者，處3年以下有期徒刑，得併科新臺幣30萬元以
下罰金。
轉讓第4級毒品者，處1年以下有期徒刑，得併科新臺幣10萬元以
下罰金。
前4項之未遂犯罰之。
轉讓毒品達一定數量者，加重其刑至2分之1，其標準由行政院定
之。
附表
┌────┬──────┬──────┬────────┐
│ 編號   │ 物品名稱   │數 量       │扣押物品清單編號│
│        │            │            │                │
├────┼──────┼──────┼────────┤
│  1     │愷他命      │三包 (驗前總│九十六年度南院保│
│        │            │毛重三六點四│管毒第五十六號  │
│        │            │一公克，驗前│                │
│        │            │總淨重二九點│                │
│        │            │八三公克)   │                │
│        │            │            │                │
│        │            │            │                │
├────┼──────┼──────┼────────┤
│  2     │分裝袋      │二包        │九十六年度南院保│
│        │            │            │管字第五二四號  │
└────┴──────┴──────┴────────┘
